臺灣高等法院臺中分院刑事判決　　　　　　　　　　九十一年度上訴字第三三八號
　　上　訴　人　臺灣臺中地方法院檢察署檢察官
　　被　　　告　甲○○
　　選任辯護人　曾耀聰
右上訴人，因被告違反毒品危害防制條例案件，不服臺灣臺中地方法院九十年度訴字
第二０六二號，中華民國九十一年一月四日第一審判決（起訴案號：臺灣臺中地方法
院檢察署九十年度偵字第一二七三九號）提起上訴，本院判決如左：
    主      文
原判決關於販賣第一級毒品部分撤銷。
甲○○販賣第一級毒品未遂，處有期徒刑捌年。
扣案第一級毒品海洛因壹包（淨重參點陸肆公克，包裝重零點肆肆公克）沒收銷燬之
。
其他上訴駁回。
    事      實
一、甲○○明知毒品海洛因係屬毒品危害防制條例第二條所管制之第一級毒品，不得
    轉讓、販賣之，竟意圖營利，於民國（下同）九十年七月間，在不詳地點以不詳
    價格向不詳人士購買海洛因一包後，因友人莊秋林於九十年七月二十一日下午六
    時五十分許，駕駛車輛五Ｊ─一四七三號在臺中縣潭子鄉○○路○段五九一號前
    ，遭警查獲持有第二級毒品安非他命十小包，經警詢問莊秋林毒品來源，莊秋林
    供稱伊施用之毒品來源均為甲○○，莊秋林並在警察配合下佯稱向甲○○購買一
    萬元之第一級毒品海洛因一包，甲○○接到該電話之訂購，即依約於同日二十三
    時三十分許，攜帶毒品海洛因一包，前往約定地點之臺中市○○路進化北路口之
    麥當勞店欲交易時，為警當場查獲，以致無法完成毒品販賣之交易而未遂，並扣
    得第一級毒品海洛因一包（淨重三點六四公克，包裝重０點四四公克，純度百分
    之三七點八六，純質淨重一點三八公克）。
二、案經臺中縣警察局豐原分局移送臺灣臺中地方法院檢察署檢察官偵查起訴。
    理      由
甲、撤銷改判部分：
一、訊據被告（下稱被告）甲○○，固坦承於上開時地，遭警查獲其持有第一級毒品
    海洛因一包之情事，惟矢口否認有販賣第一級毒品之犯行，並先後於原審及本院
    辯稱：當日係莊秋林約其在麥當勞吃點心，並非欲交易買賣毒品，況莊秋林於警
    訊及偵查中所供不一致，亦未能於原審及本院出庭作證，則伊所供毒品係向被告
    所購，自難採信，且其之手機通聯紀錄並無莊秋林來電之資料，可見其當日並非
    前去販毒云云。惟查：
(一)被告於九十年七月二十一日晚上接到莊秋林電話，即攜帶毒品海洛因一包，於同
    日二十三時三十分許，在臺中市○○路進化北路口之麥當勞店見面時為警查獲之
    情事，業據被告於偵審中所是認，核與證人莊秋林於警訊及偵查中所供情節相符
    ，並有該白粉之毒品一包扣案可憑，事證至為明確。又該白粉之毒品一包經鑑驗
    結果，含有海洛因成分（淨重三點六四公克，包裝重０點四四公克，純度百分之
    三七點八六，純質淨重一點三八公克）之事實，復有法務部調查局000000
    00號鑑定通知書在卷可稽（參見本院卷二二頁），是該白粉一包係屬第一級毒
    品海洛因，要堪認定。被告雖否認當時係前往現場要交易販賣毒品云云，但被告
    於本院調查時供稱接到莊秋林電話當時，其在臺中縣太平市云云在卷（參見本院
    卷二八頁），則被告如非前往交易毒品買賣，何須三更半夜攜帶毒品前往該地點
    與莊秋林見面。況莊秋林於偵查中即已供稱伊在電話中，有詢問被告半錢海洛因
    多少錢，被告說半年前七千元，伊稱要買一錢，被告回稱算一萬元就好等語在卷
    （參見一二七三九號偵卷二三頁），顯見被告上開空口所辯云云，尚難輕信。
(二)證人莊秋林於九十年七月二十一日下午六時五十分許，駕駛五Ｊ─一四七三號汽
    車，在臺中縣潭子鄉○○路○段五九一號前遭警查獲持有安非他命十小包時，即
    明確供稱伊施用毒品之來源為被告甲○○，嗣與警配合佯稱以一萬元再向甲○○
    購買毒品海洛因一包，而在上開時地查獲被告等情，業據證人莊秋林於警訊及偵
    查中證稱甚詳在卷，並有警員蔡友銘之職務報告可稽（參見三六八一號偵查卷六
    頁），顯見莊秋林若非平日即與被告常常有來往，則被告斷無在莊秋林一通電話
    邀約下即隻身前往該地點與證人見面。又被告遭警查獲時，如非有不正常交易毒
    品之犯行，何須逃跑受傷（參見一二七三九號偵查卷八頁、十九頁），且被告於
    第二次警訊時先供稱「但我在七月二十一日二十三時三十分，有拿約一錢重海洛
    因價值約一萬元要販賣給他（指莊秋林）」云云，又於偵查中供稱「（你有在九
    十年七月二十一日賣海洛因給莊秋林）是阿國要我轉交的」、「（你要交莊秋林
    何物）海洛因」、「（你在警訊中有說你在九十年七月二十一日有拿一錢的海洛
    因賣給莊秋林）是阿國要我轉交的，錢也是他要我代收的」、「（你對莊言有意
    見）我沒有賣他安非他命，是阿國賣他的」、「（有無其他意見或陳述）昨天他
    打電話來時，阿國在旁邊，是他說一萬的，東西不是我的」云云（參見同上卷九
    頁背面，二一至二三頁），復於原審時坦認當日有替阿國轉交毒品予莊秋林云云
    （參見原審卷八、五五頁），顯見證人莊秋林所指稱伊當日要以一萬元向被告購
    買約一錢重毒品海洛因一包乙節，信而有徵，自堪採為被告不利之認定。
(三)證人莊秋林於警訊及偵查中供稱伊購買毒品之聯絡手機號碼為00000000
    00號後，被告於偵查中先供稱阿國以該手機聯絡其後，販賣毒品給其云云，旋
    改稱該手機係阿國者在使用，其借住該阿國之住處，但住址不詳云云（參見上開
    偵查卷二一至二三頁），前後所供已有未符，而被告所供向阿國者購買毒品乙節
    ，核與被告警訊所供向阿東者購買，已有矛盾，又經檢察官及原審法官調取該手
    機之申請人資料所示，該手機卻係被告申請使用（參見偵查卷三二頁），可見被
    告先後所辯不一，更與手機使用者之申請資料未合，則其上開所稱是阿國者要其
    轉交收錢云云，是否可信，已甚明顯。再者，依檢察官及法官調取該手機之通聯
    紀錄所示，被告上開手機於七月二十一日之前，有與0000000000電話
    頻繁之往來，七月二十一日莊秋林被查獲前之十七時五十五分十八秒，十八時零
    分五秒雙方更有發話受話之往來，足見該手機使用人與被告有時常往來，雖經本
    院調取該手機之使用人資料，並傳喚該申請人蘇翊誠到庭作證，未能證明該使用
    人即係莊秋林，但該證人明確證稱「六月那時候我有去申請沒有錯」、「（ＳＩ
    Ｍ卡）之前有借給朋友用，他打一打沒有付錢，後來我就掛遺失」等語在卷（參
    見本院卷七四頁），且依本院函查莊秋林住處裝設之電話，及莊秋林有無申請手
    機之資料，均未能查悉被告之手機有與莊秋林聯絡之直接證據，但證人莊秋林於
    七月二十一日確有以電話與被告聯絡購買毒品之情節，為被告及該證人供稱相符
    在卷，是證人莊秋林究竟以何電話與被告聯絡，核與被告有無販毒，顯無直接關
    連，亦堪認定，是證人莊秋林雖經原審及本院傳喚拘提無著，惟已無礙上情之認
    定。證人蘇翊誠上開所證，亦難為被告有利之認定。從而，被告上開所辯其被查
    獲並非前去交易毒品買賣云云，核係卸責之詞，礙難採信。
(四)茲按刑法上所謂販賣行為，不以販入後復行賣出為必要，只要以營利為目的，而
    有販入或賣出二者其一之行為，即足構成，雖未及賣出，仍屬販賣既遂，其後復
    分次賣出，與先前之販入行為，均為販賣犯行而構成連續犯（參照最高法院二十
    五年非字第一二三號判例、六十七年台上字第二五００號判例、八十八年度台上
    字第二八二八號判決意旨）。次按刑事上販賣罪之完成，與民事上買賣契約之成
    立，二者之概念尚有不同，刑事上之販賣行為，則須以營利為目的，將標的物販
    入或賣出，有一於此，其犯罪行為始為完成，苟行為人尚未將標的物販入或賣出
    ，即難謂其販賣行為已屬完成（參照最高法院八十八年度台上字第三七六○號判
    決意旨）。本件檢察官雖認被告係意圖營利而販入該包毒品海洛因，但並無任何
    起訴依憑可據，本院且查無客觀證據可憑，自難認被告係意圖營利而販入該包毒
    品。又依上所述，本案查緝警察在臺中縣潭子鄉查獲證人莊秋林，並未一併查獲
    毒品海洛因，但證人配合警察以電話佯向被告購買一萬元海洛因時，並未告知被
    告該買賣係虛假，被告在電話中亦無懷疑情況下，雙方達成一萬元之買賣合意，
    並由被告攜帶一包毒品前來交付，顯見被告持有該毒品前往，係基於意圖營利而
    販賣，至為明顯，嗣因雙方未進行交付即遭警查獲，亦堪認定被告上開所為，有
    販賣毒品未遂之犯行（參照最高法院八十五年度第四次刑事庭會議決議）。況被
    告行為當時之毒品危害防制條例第四條所謂販賣第一級毒品罪，其法定刑為死刑
    或無期徒刑，政府查緝販毒亦不遺餘力，被告如非有重利可圖，應不致於甘冒此
    重大風險，是被告甲○○到案後，堅不供出該包毒品販入之價格，但依上開深夜
    查獲之情節，顯見被告持有該包毒品，非供己施用，亦極顯然，是被告遭查獲時
    ，雖就施用第一級毒品、施用第二級毒品犯行，另由檢察官聲請法院裁定交付觀
    察勒戒在案，亦難反推認定該查獲之海洛因一包，係供被告自己施食之用。從而
    ，被告上開販賣第一級毒品未遂犯行，彰彰明甚，要堪認定，被告上開空口所辯
    云云，核係卸責之詞，不足採信，是其上開犯行，洵堪認定，應依法論科。
二、核被告所為，係犯毒品危害防制條例第四條第五項第一項販賣第一級毒品未遂罪
    。被告所為，尚未完成交付毒品之行為，核係未遂犯，爰依刑法第二十六條前段
    ，減輕其刑。檢察官逕認係販賣第一級毒品既遂罪，自有未洽，併此敘明。又死
    刑減輕者為無期徒刑或為十五年以下十二年以上有期徒刑，而無期徒刑減輕者，
    為七年以上有期徒刑，分別為刑法第六十四條第二項、第六十五條第二項所明定
    。再者，依上所述，並無證據堪認被告所稱阿國者，確有其人，且與被告有共犯
    關係，自無從一併認係共同正犯，併此敘明。原審經審理之結果，認被告販賣第
    一級毒品之犯罪不能證明，因而為被告無罪之諭知，固非無見。但查，依上所論
    ，被告顯有販賣第一級毒品未遂之犯行，至為明顯，可見原審上開認定，自有未
    洽。檢察官執此指摘原判決此部分認定不當，自為有理由，應由本院就該部分撤
    銷改判。爰審酌被告前有施用麻醉藥品前科，犯罪之動機、手段、所生危害、犯
    後態度等一切情狀，量處被告如主文第二項所示之刑，以示懲儆。又上開扣案之
    毒品海洛因一包（淨重三點六四公克，包裝重０點四四公克，純度百分之三七點
    八六，純質淨重一點三八公克），係屬查獲之毒品，應依毒品危害防制條例第十
    八條第一項前段，諭知沒收銷燬之。
乙、上訴駁回部分：
一、公訴意旨另以：被告甲○○（所犯施用毒品部分，另以本署九十年度毒偵字第三
    六八一號為不起訴處分）意圖營利，於民國九十年六月間，在臺中市○○路某不
    詳地址租屋處向綽號「阿東」之不詳姓名成年男子，購入第二級毒品安非他命，
    除部分供己吸用外，也準備將之分裝出售予不特定人謀利。約自同年六月初日起
    ，連續在臺中市○○路一段二九八號麥當勞崇德店，以新台幣（下同）七千元之
    價格販賣第二級毒品安非他命予莊秋林（另由本署偵辦）施用，雙方平均二至三
    日交易一次，最後一次係於同年七月十九日凌晨時許，在上址麥當勞崇德店，由
    甲○○以七千元之價格，販售安非他命十小包予莊秋林。旋於同年七月二十一日
    下午十八時三十分許，在臺中縣潭子鄉○○路○段五九一號前，為臺中縣警察局
    豐原分局豐東派出所警員查獲莊秋林持有以夾鏈袋裝之安非他命十小包，再據莊
    秋林供出上情，而於同日晚上十一時許，在上址麥當勞崇德店，自甲○○身上查
    獲其欲以一萬元代價販售之海洛因一小包（含袋重四公克）云云。因認被告涉有
    毒品危害防制條例第四條第二項連續販賣第二級毒品之罪嫌。
二、公訴人認被告連續犯有毒品危害防制條例第四條第二項之販賣第二級毒品罪，無
    非以被告之販賣行為，業經證人莊秋林於警、偵訊中指證明確，莊秋林所證述被
    告販賣之時間、地點、聯絡方法、販賣毒品之數量、價格、次數等細節，均非常
    詳細明確，而無任何瑕疵，且其所述向被告購買海洛因之經過情節與一般毒品吸
    食者之偶發性互供有無之零星交易情節相符合，並無違背常情（經驗法則）或常
    理（論理法則）之情事，況被告與證人莊秋林間並無仇隙或利害關係嚴重衝突，
    此業據被告與證人莊秋林一致供明在卷，不致無端誣陷被告，故莊秋林所證述之
    內容為真實可信，又按毒品海洛因物稀價昂，取之不易，且為政府嚴予查緝之違
    禁物，而被告持有分裝成小包毒品海洛因，準備販售予已事先用手機連絡之毒品
    施用者賺取差額圖利之事實，業據承辦員警於其職務報告中敘述詳實，資為論據
    。訊據被告甲○○，堅決否認有上開連續販賣第二級毒品安非他命予莊秋林之犯
    行，並先後辯稱其不曾販賣安非他命予莊秋林，而九十年七月二十一日晚間，是
    莊秋林打電話約其到台中市○○路○段二九八號麥當勞崇德店吃東西，並非到該
    處販賣海洛因或安非他命予莊秋林，其身上所有之海洛因是其自己要施用的等語
    。經查：
(一)證人莊秋林於警訊、偵查中，雖證稱連續向被告購買第二級毒品安非他命多次，
    然依莊秋林於警訊時供稱「（警方從我身上所查獲之毒品安非他命）是我向甲○
    ○購得的，都是我主動打他的行動電話0000000000號，他就會約地點
    交易。身上的安非他命是於九十年七月十九日二十二時許向甲○○購買，價錢為
    新台幣七千元，並且約定在台中市○○路與進化路口交易，都是甲○○親自賣給
    我的」云云，及偵查中證稱「我向鍾（仁章）買安非他命，買過二、三次，第一
    次是（九十年）六月初，最後一次是（九十年七月）十九日」、「（每一次）大
    約都買一、二千元」、「我都是向鍾（仁章）買的，但最後一次是鍾（仁章）託
    他人轉交的」、「認識『阿國』」、「我在電話中有時與『阿國』談，有時與鍾
    （仁章）談，價格及數量多與『阿國』談，最後一次是與鍾（仁章）談」云云，
    可見莊秋林於警訊、偵查中就上開供述，伊就向何人購買、與誰聯絡、由何人交
    付、購買之次數、每次購買之數量等等，供述內容尚非一致，並非如公訴人所稱
    ：細節十分明確詳細，且無任何矛盾及瑕疵存在，是證人莊秋林上開所證，是否
    堪採為被告不利之認定，自有可疑。
(二)被告於第二次警訊時亦供稱「九十年七月十九日二十二時，我並未販賣安非他命
    給他，但我在二十一日二十三時三十分，有拿約一錢重海洛因價值約一萬元要賣
    給他」云云，並於偵查中為同一供稱外，且另供稱其沒有賣安非他命給莊秋林云
    云（參見一二七三九號偵查卷九頁背面，二一、二二頁），可見被告始終否認有
    販賣安非他命予莊秋林，亦否認有替阿國者送貨之情事，對照證人莊秋林上開警
    訊及偵查中不一致之證稱，則被告否認其有販賣安非他命之犯行，尚非無憑。再
    者，依檢察官及原審法官所調取台灣大哥大股份有限公司檢送00000000
    00號行動電話，自九十年六月一日起至九十年七月二十二日止之通聯紀錄所示
    ，並未有與莊秋林住處所使用電話（０四）00000000號電話之通聯紀錄
    可憑。又依上開通聯紀錄所示，被告於七月十九日之受話地點大多在苗栗縣大湖
    鄉，該日二十二時之前，僅在臺中市使用發話、受話各一次，該聯絡對象，亦非
    0000000000號，益難認莊秋林上開指稱內容，採予採信，此外，別無
    其他補強證據可佐，且七月二十一日查獲被告時，並未一併查獲安非他命，是尚
    難以證人莊秋林於警訊、偵查中，存有瑕疵之證詞，即逕予認定被告有販賣第二
    級毒品安非他命之犯行，亦甚明顯。
三、依上所述，既無客觀證據堪認被告有連續販賣安非他命多次予證人莊秋林，則原
    審以被告上開被訴之犯罪不能證明，因而為其無罪之諭知，經核自無不合。檢察
    官猶執陳詞，並未提出任何補強證據以供調查，遽以指摘原判決此部分之認定不
    當，自為無理由，其該部分之上訴應予駁回。
據上論結，應依刑事訴訟法第三百六十八條、第三百六十九條第一項前段、第三百六
十四條、第二百九十九條第一項前段，毒品危害防制條例第四條第五項第一項、第十
八條第一項前段，刑法第十一條前段、第二十六條前段，判決如主文。
本案經檢察官王雪惠到庭執行職務
中      華      民      國      九十一  年      六      月      二十五  日
                                臺灣高等法院臺中分院刑事第二庭
                                      審判長法  官  羅  禮  政
                                            法  官　陳　欣　安
                                            法　官  蔡　聰　明
右正本證明與原本無異。
有罪部分，被告及檢察官，均得上訴。上訴駁回即無罪部分，檢察官得上訴。
如不服本判決應於收受送達後十日內向本院提出上訴書狀，其未敘述上訴之理由者並
得於提起上訴後十日內向本院補提理由書（均須按他造當事人之人數附繕本）。
                                            書記官　郭  振　祥
中      華      民      國      九十一  年      六      月      二十六  日
毒品危害防制條例第四條：
製造、運輸、販賣第一級毒品者，處死刑或無期徒刑。處無期徒刑者，得併科新台幣
一千萬元以下罰金。
製造、運輸、販賣第二級毒品者，處無期徒刑或七年以上有期徒刑，得併科新台幣七
百萬元以下罰金。
製造、運輸、販賣第三級毒品者，處五年以上有期徒刑，得併科新台幣五百萬元以下
罰金。
製造、運輸、販賣專供製造或施用毒品之器具者，處一年以上七年以下有期徒刑，得
併科新台幣一百萬元以下罰金。
前四項之未遂犯罰之。
                                                                        Ａ
